【裁判字號】    98,易,445
【裁判日期】    981117
【裁判案由】    詐欺
【裁判全文】
臺灣屏東地方法院刑事判決               98年度易字第445號
公  訴  人  臺灣屏東地方法院檢察署檢察官
被      告  甲○○
選任辯護人  張宗隆律師
上列被告因詐欺案件，經檢察官提起公訴（97年度偵字第7663號
、8082號）及移送併辦審理（98年度偵字第3287號、97年度偵字
第8314號），被告於準備程序期日就被訴事實為有罪之陳述，本
院合議庭裁定由受命法官獨任進行簡式審判程序，判決如下：
    主  文
甲○○幫助意圖為自己不法之所有，以詐術使人將本人之物交付
，處拘役伍拾捌日，如易科罰金，以新臺幣壹仟元折算壹日。緩
刑貳年。
    事  實
一、甲○○明知將金融機構提款卡暨密碼，交予他人使用，可能
    因此供詐欺集團成員利用，以詐術使他人將款項匯入後，再
    予提領運用，並可能因此幫助他人從事詐欺犯罪，仍基於幫
    助他人犯罪之未必故意，於民國97年8 月2 日，在屏東縣潮
    州鎮某便利超商處，將其向彰化銀行潮州分行所申辦帳號：
    00000000000000號帳戶之提款卡與密碼，以貸得新臺幣（下
    同）6000元之代價交付予不詳姓名年籍之成年男子使用。該
    成年男子於取得上開帳戶之提款卡與密碼後，即與其所屬之
    詐騙集團成員共同基於意圖為自己不法所有之犯意聯絡，自
    同年8 月5 日起，在雅虎奇摩拍賣網站上，以下列手法詐騙
    他人：
  (一)於97年8 月5 日，以aaxxss00000000帳號之名義，在該拍賣
    網站上刊登拍賣HP廠牌ColorLaserJet 2840彩色雷射多功能
    事務機之訊息，致庚○○於同日下午7 時許在該網站瀏覽時
    得知前述訊息而誤認確有其事，遂予以投標，並於同月6 日
    下午3 時12分許，匯款15500 元至前述帳號內。
  (二)於同月5 日，以h0000000帳號之名義，在該拍賣網站上刊登
    拍賣任天堂廠牌Wii 遊戲主機之訊息，致己○○於同日上午
    11時許在該網站瀏覽時得知上述訊息而誤認確有其事，遂予
    以投標，並於同日匯款4600元至前述帳號內。
  (三)於同月5 日，以mey0421 帳號之名義，在該拍賣網站上刊登
    拍賣宏碁（ACER）廠牌Aspire 2920Z雙核心杜比筆記型電腦
    之訊息，致乙○○於同日上午9 時許在該網站瀏覽時得知上
    述訊息而誤認確有其事，遂予以投標，並於同日匯款10500
    元至前述帳號內。
  (四)於同月5 日，以wsz0427 帳號之名義，在該拍賣網站上刊登
    拍賣HP廠牌W2408H型號之24吋液晶螢幕之訊息，致辛○○於
    同日上午10時許在該網站瀏覽時得知上述訊息而誤認確有其
    事，遂予以投標，並於同日匯款6250元至前述帳號內。
  (五)於同月5 日，以Hmey0421帳號之名義，在該拍賣網站上刊登
    拍賣宏碁（ACER）廠牌AS4520G 410G筆記型電腦之訊息，致
    丙○○於同日上午9 時12分許在該網站瀏覽時得知上述訊息
    而誤認確有其事，遂予以投標，並於同月6 日匯款10500 元
    至前述帳號內。
  (六)於同月6 日，以et5168e 帳號之名義，在該拍賣網站上刊登
    拍賣華碩（ASUS）廠牌M51ASNT81DD 筆記型電腦之訊息，致
    壬○○於同日不詳時間在該網站瀏覽時得知上述訊息而誤認
    確有其事，遂予以投標，並於同月7 日匯款2230元至前述帳
    號內。
  (七)於同月5 日，以skybird1212 帳號之名義，在該拍賣網站上
    刊登拍賣筆記型電腦之訊息，致丁○○在該網站瀏覽時得知
    上述訊息而誤認確有其事，遂以15000 元之代價標得上開電
    腦，並依該集團成員之指示，於同月7 日上午11時45分許，
    匯款15000 元至前述帳戶內。
  (八)於同月5 日，以d0000000帳號之名義，在該拍賣網站上刊登
    拍賣HP廠牌Presario B1298極光Mini行動強勁款250G版筆記
    型電腦之訊息，致戊○○在該網站瀏覽時得知上述訊息而誤
    認確有其事，遂以10,000元之代價標得上開電腦，並依該集
    團成員之指示，於同日下午2 時許匯款10,000元，至前述帳
    戶內。
    嗣因庚○○等8 人匯款後，均因未收到渠等購得之物品，始
    知受騙，並先後報警處理，始悉上情。
二、案經庚○○、己○○、辛○○、壬○○訴請臺北縣政府警察
    局板橋分局，丙○○訴請臺北縣政府警察局新店分局報由臺
    灣臺北地方法院檢察署呈請臺灣高等法院檢察署檢察長令轉
    ，及屏東縣政府警察局報請臺灣屏東地方法院檢察署檢察官
    偵查起訴。
    理  由
一、本案被告甲○○所犯幫助詐欺案件，並非法定刑為死刑、無
    期徒刑或最輕本刑3 年以上有期徒刑之罪，亦非高等法院管
    轄第一審之案件，而被告於本院準備程序中就被訴事實為有
    罪之陳述，本院合議庭乃裁定由受命法官獨任進行簡式審判
    程序。又簡式審判程序之證據調查，依刑事訴訟法第273 條
    之2 規定，不受同法第159 條第1 項審判外陳述排除之限制
    ，再被告對於卷內之各項證據，亦不爭執證據能力，故卷內
    所列之各項證據，自得作為證據，先予敘明。
二、上開犯罪事實，業經被告甲○○於本院審理中坦承不諱，核
    與被害人庚○○、己○○、辛○○、壬○○、吳嘉瑋、王舜
    弘、戊○○、丁○○於警詢中之陳述大致相符，並有被告彰
    化銀行潮州分行帳號：00000000000000號帳戶自97年8 月5
    日至97年8 月8 日之交易明細表、被害人己○○、壬○○、
    吳嘉瑋上網投標之網頁列印內容各1 份、被害人自動櫃員機
    交易明細表影本各1 份、被告上開帳戶之開戶明細表及往來
    明細資料1 份等在卷可考，足認被告上開任意性自白與事實
    相符，堪予採信。從而本件事證明確，被告犯行洵堪認定，
    應依法論科。
三、按刑法上之幫助犯，係對於犯罪與正犯有共同之認識，而以
    幫助之意思，對於正犯資以助力，而未參與實施犯罪之行為
    者而言（最高法院著有75年度臺上字第1509號、88年度臺上
    字第1270號判決可資參照）。是以，如未參與實施犯罪構成
    要件之行為，且係出於幫助之意思提供助力，即屬幫助犯，
    而非共同正犯。又刑法第28條之共同正犯，係指2 人以上共
    同實施犯罪之行為者而言。幫助他人犯罪，並非實施正犯，
    在事實上雖有2 人以上共同幫助他人犯罪，要亦各負其幫助
    犯之責任（最高法院33年度上字第793 號判例、82年度臺上
    字第6084號判決可參）。而被告基於幫助姓名年籍不詳成年
    人犯罪之不確定故意，將其彰化銀行潮州分行帳戶交予該姓
    名年籍不詳之成年男子供作詐欺之犯罪工具，嗣果使姓名年
    籍不詳之成年人利用被告之幫助，施用詐術使被害人庚○○
    等8 人陷於錯誤，因而匯款共計74580 元至被告所提供之前
    揭帳戶，是被告所為，係參與詐欺罪構成要件以外之行為，
    自應認其所為係幫助詐欺行為而非正犯行為，應論以幫助詐
    欺罪。又就事實欄第部分被告以一提供帳戶之幫助行為，幫
    助上開詐騙集團先後詐騙取得庚○○等8 人之財物，為同種
    想像競合犯，僅成立一幫助詐欺取財犯行，應依刑法第55條
    之規定從一重處斷。故核被告所為，係犯刑法第30條第1 項
    前段、第339 條第1 項之幫助詐欺罪，依刑法第30條第2 項
    得減輕其刑。爰審酌被告將所申請之金融帳戶提供詐騙集團
    成員使用，助長詐騙集團財產犯罪之風氣，致本件被害人受
    騙而匯款，實為當今社會層出不窮之詐財事件所以發生之根
    源，且使警察機關追查真正幕後詐欺取財正犯憑添困擾、助
    長犯罪，並念及被告犯後坦認犯行，態度尚佳，當時係大學
    在學學生，社會經驗不足，且事後亦已盡力與被害人達成和
    解，有和解書與匯款執據等在卷可查等一切情狀，量處如主
    文所示之刑，並諭知易科罰金之折算標準。又被告未曾因故
    意犯罪受有期徒刑以上刑之宣告，合於刑法第74條第1 項第
    1 款緩刑之條件，本院認其係因一時思慮欠周而誤觸刑章，
    且已賠償被害人，有悔悟之心，經此偵審程序，當知警惕而
    無再犯之虞，認以暫不執行其刑為適當，併予宣告緩刑2 年
    ，以啟自新。
據上論斷，應依刑事訴訟法第299 條第1 項前段、第273 條之1
第1 項，刑法第30條第1 項、第2 項、第339 條第1 項、第55條
、第41條第1 項前段、第74條第1 項第1 款，刑法施行法第1 條
之1，判決如主文。
本案經檢察官曾士哲到庭執行職務
中    華    民    國    98    年    11    月    17    日
                  刑事第四庭    法  官  李謀榮
以上正本證明與原本無異。
如不服本判決應於收受判決後10日內向本院提出上訴書狀，並
應敘述具體理由；其未敘述上訴理由者，應於上訴期間屆滿後
20日內向本院補提理由書（均須按他造當事人之人數附繕本）
「切勿逕送上級法院」。
中    華    民    國    98    年    11    月    17    日
                                書記官  蔡進吉
附錄本案論罪科刑法條全文
中華民國刑法第339條
意圖為自己或第三人不法之所有，以詐術使人將本人或第三人之
物交付者，處5 年以下有期徒刑、拘役或科或併科1千元以下罰金
。
以前項方法得財產上不法之利益或使第三人得之者，亦同。
前二項之未遂犯罰之。


司法院資訊處製作；財團法人民間司法改革基金會備份。
